【裁判字號】    97,矚訴,4
【裁判日期】    980121
【裁判案由】    貪污
【裁判全文】
臺灣臺北地方法院刑事裁定               97年度矚訴字第4號
公  訴  人  臺灣臺北地方法院檢察署檢察官
被      告  丁○○
選任辯護人  林佳薇律師
            薛松雨律師
            陳生全律師
被      告  乙○○
選任辯護人  徐鈴茱律師
            黃敏哲律師
            楊國宏律師
被      告  丙○○
選任辯護人  王伊忱律師
            張玉希律師
被      告  辛○○
            己○○
共      同
選任辯護人  徐松龍律師
被      告  庚○○
選任辯護人  李璧合律師
            李鳳翱律師
被      告  戊○○
選任辯護人  方伯勳律師
            李建慶律師
            林光彥律師
被      告  甲○○
選任辯護人  陳文松律師
            林美治律師
            王成彬律師
上列被告因貪污等案件，經檢察官提起公訴（97年度偵字第1794
6、20878、20879、21119、22892、23335號），本院裁定如下：
    主  文
丁○○、乙○○、丙○○、辛○○、己○○、庚○○、戊○○、
甲○○，均應予限制出境及限制出海。
    理  由
一、按為進行追訴、審判或執行，刑事訴訟法明定羈押、具保、
    責付與限制住居之強制處分，以保全被告到庭接受追訴、審
    判或將來之執行，此刑事訴訟法第101條至第121條規定可資
    參照。而限制被告出境、出海，亦即限制被告應居住於我國
    特定領土範圍內，不得擅自出國、出海，意在俾便刑事訴訟
    程序之進行，較之限制住居於某市某縣某鄉某村之範圍廣闊
    ，屬限制住居方法之一，且相較於羈押處分之嚴重手段，限
    制出境、出海處分已屬輕微。又人民固有遷徙自由，然為維
    持社會秩序或增進公共利益所必要者，得以法律限制之，憲
    法第10條及第23條分別定有明文，為確保國家刑罰權之實現
    ，以維公共利益，法院或檢察官自得依刑事訴訟法之規定，
    於個案審酌人權保障及公共利益之均衡維護而為裁量，對被
    告遷徙自由予以限制。次按限制被告之住居，其目的在輔助
    具保、責付之效力，以保全審判之進行及刑罰之執行。是以
    對具保、責付並限制住居之被告，有無繼續限制其住居之必
    要，當以此為考量。而限制出境或限制出海，依其性質，應
    為限制住居處分之一，法院是否限制被告出境，其審酌之情
    形亦同，最高法院91年度臺抗字第467號判決意旨可資參照
    。復按國民因案經司法或軍法機關限制出國者，應不予許可
    或禁止其出國，入出國及移民法第6條第1項第3款定有明文
    。而內政部會同法務部並依該法之授權，訂定「國民涉嫌重
    大經濟犯罪重大刑事案件或有犯罪習慣不予許可或禁止入出
    國認定標準」（以下簡稱「認定標準」）之法規命令。該認
    定標準第6條明定，國民涉及最輕本刑為3年以上有期徒刑之
    罪，嚴重損害國家利益或危害社會治安，應認定其涉嫌重大
    刑事案件；而該認定標準業於97年8月1日施行，該認定標準
    第9條定有明文。
二、又按刑事訴訟法第101條規定之被告犯罪嫌疑重大，此項實
    質要件之關鍵在於「嫌疑」重大，而非「犯罪」重大。蓋嫌
    疑重大者，係指有具體事由足以令人相信被告很可能涉嫌其
    被指控之犯罪，與認定犯罪事實所依憑之證據需達無合理懷
    疑之程度，尚屬有別。此既係法院決定強制處分與否之前提
    要件，依前說明，法院自毋庸得被告確切有罪之認定，僅需
    於公訴人出示之證據，足使法院相信被告可能涉及被訴犯罪
    嫌疑之心證程度即屬已足。又刑事訴訟法第101條第1項將訊
    問被告列為羈押之要件，考其立法意旨，乃在於被告人別之
    辨識及其有無羈押原因之判明。法院於審理期日，已依法訊
    問被告，顯已踐行羈押前訊問之程序，被告已經法院辨識，
    並判明有羈押之原因，即難以法院未再訊問，遽諭知羈押，
    而指摘此項羈押違背刑事訴訟法第101條被告應經法官訊問
    之羈押要件（最高法院87年度臺抗字第432號裁判意旨可供
    參照）。
三、經查：
  (一)被告丁○○、乙○○、丙○○、辛○○、己○○、庚○○、
    戊○○、甲○○均為中華民國國民，均於97年12月11日經臺
    灣臺北地方法院檢察署檢察官提起公訴，而於同年月16日繫
    屬於本院，而經本院進行審判中。又被告丁○○被訴涉犯貪
    污治罪條例第4條第1項第5款之違背職務行為，收受賄賂罪
    嫌、刑法第132條之公務員洩露國防以外之秘密罪嫌；被告
    乙○○、丙○○、辛○○、己○○、庚○○、戊○○、甲○○被訴涉犯貪污治罪條例第5條第1項第3款之對於職務上行
    為，收受賄賂罪嫌。而被告丁○○、乙○○、丙○○、辛○○、己○○、庚○○、戊○○、甲○○經檢察官起訴後，業
    經本院於98年1月16日當庭訊問被告，並告知渠等所涉犯之
    犯罪事實、起訴法條及認定犯罪之證據，且被告等亦均就檢
    察官起訴之犯罪事實為答辯等情，有本院98年1月16日之準
    備程序筆錄附卷可按。
  (二)再刑事訴訟法第101條第1項第3款之規定，僅需犯罪「嫌疑
    」重大，且所犯為死刑、無期徒刑或最輕本刑為5年以上有
    期徒刑之罪者，即已具備羈押之事由，非如同條項第1、2款
    之規定，尚須有逃亡之「事實」，或「有事實足認為」有逃
    亡之虞，或有湮滅、偽造、變造證據或勾串共犯或證人之虞
    者，始認符合羈押之事由。被告丁○○、乙○○、丙○○、
    辛○○、己○○、庚○○、戊○○、甲○○經本院訊問後，
    依檢察官起訴書所載之犯罪事實及證據，足認被告等涉違反
    貪污治罪條例罪嫌疑重大，且其所涉犯均係最輕本刑5年以
    上有期徒刑之罪，具刑事訴訟法第101條第1項第3款事由，
    然現尚無羈押之必要性，爰依刑事訴訟法第101條之2規定，
    逕命被告丁○○、乙○○、丙○○、辛○○、己○○、庚○○、戊○○、甲○○限制出境、出海，俾利將來訴訟之進行
    。
四、據上論斷，爰依刑事訴訟法第101條之2、第220條，裁定如
    主文。
中    華    民    國    98    年    1    月    21     日
                刑事第十庭    審判長法  官  林春鈴
                                    法  官  謝昀璉
                                    法  官  呂煜仁
上正本證明與原本無異。
如不服本裁定，應於裁定送達後5日內向本院提出抗告狀。
                                    書記官  曹尚卿
中    華    民    國    98    年    1     月    21    日


司法院資訊處製作；財團法人民間司法改革基金會備份。
